【裁判字號】    90,交上易,1208
【裁判日期】    900913
【裁判案由】    過失傷害
【裁判全文】
臺灣高等法院臺南分院刑事判決           九十年度交上易字第一二八號     Ｃ
      上  訴  人  臺灣雲林地方法院檢察署檢察官
      上  訴  人
      即  被  告  丙  ○  ○
      選任辯護人  王  秀  哲
右上訴人因被告過失傷害案件，不服臺灣雲林地方法院八十九年度交易字第二七六號
中華民國九十年六月十五日第一審判決（起訴案號：臺灣雲林地方法院檢察署八十九
年度偵字第四六七二號），提起上訴，本院判決如左：
      主      文
上訴駁回。
丙○○緩刑年。
      事      實
一、丙○○於民國八十九年八月二十五日下午二時十分許，駕駛車號ＳＬ－六七九六
    號自小客車，沿雲林縣北港鎮○○路由南往北行駛，途經華勝路與新德路有紅綠
    燈之交岔路口，丙○○本應注意汽車行經交岔路口，轉彎車應讓直行車先行，且
    依當時情況，天候晴，路面乾燥無缺陷，無障礙物，視距良好，竟疏未注意而未
    注意右後方來車貿然右轉，適有乙○○騎乘車號ＤＪＩ－七四七號輕型機車，沿
    上開華勝路同向駛至該處，亦疏未注意車前狀況，採取必要之安全措施，致該機
    車車頭與丙○○上開自小客車車身右後側發生碰撞，乙○○因而人車倒地，致受
    有頭部外傷合併嚴重腦挫傷、右側硬膜下血腫及右側腦內血腫、創傷後水腦症、
    左側多處肋骨骨折，左側肩胛骨骨折及鎖骨骨折、左側視神經損傷等傷害。丙○
    ○於肇事後，在偵查機關知悉犯人前，即向警方自首並靜候裁判。
二、案經乙○○告訴雲林縣警察局北港分局報告臺灣雲林地方法院檢察署檢察官偵查
    起訴。
      理      由
一、訊據上訴人即被告丙○○對右揭犯罪事實坦承不諱，核與卷附之道路交通事故調
    查報告表、現場照片所示情形相符，證人陳瑞章即現場處理之警員亦到庭證稱撞
    擊點、現場機車刮地痕之情形無誤，復為告訴人乙○○、告訴代理人甲○○指訴
    在卷。被告雖另辯稱：告訴人超速行駛追撞已完成轉彎之被告自小客車，伊過失
    之責較輕云云。惟查：
（一）本件現場刮地痕長有六˙二公尺，有上開調查報告表現場圖可參，刮地痕延伸
      至路口之底端乃機車與自小客車撞擊之地點，為證人陳瑞章證稱屬實，亦為被
      告供明在卷，該刮地痕係機車左側臨時支撐腳架未收起或未完全收起而刮及地
      面之結果，有卷附現場照片（一）可徵，刮地痕末端及機車倒地之處均尚在直
      行車道上，【並非在轉彎車道上】，亦有上開調查報告表現場圖可明，足見碰
      撞之時，被告自小客車【並未完成轉彎動作】，且亦無其他證據可認告訴人超
      速行駛，雖自小客車之車身撞擊點有一凹洞，但形狀、面積、深度均尚狹小，
      不足為告訴人超速駕車之認定，另刮地痕之如上長度，亦無從為認定告訴人超
      速行駛之依據，足見本件應係被告轉彎時未讓直行告訴人之車輛先行，因而肇
      致本件事故。
（二）復按汽車行經交岔路口，轉彎車應讓直行車先行，道路交通安全規則第一百零
      二條第一項第六款前段定有明文，被告身為汽車駕駛人，自負有上開義務。且
      依當時情況，天候晴、路面乾燥無缺陷、無障礙物、視距良好，別無不能注意
      之情事，有上開調查報告表可稽，被告竟疏未注意右方來車逕自右轉而肇事，
      其有過失至明。此經台灣省嘉雲區車輛行車事故鑑定委員會、台灣省車輛行車
      事故覆議鑑定委員會鑑定結果，亦均認被告有上開過失之處，有各該鑑定委員
      會函文、意見書存卷可憑。
（三）告訴人、告訴代理人、及卷附之台灣省車輛行車事故覆議鑑定委員會覆議意見
      書雖均認：告訴人直行至肇事地點，因被告同向由告訴人左側駛至右轉時，將
      原先保持之安全間隔，受被告行向靠右影響，而無法繼續保持（被佔用），致
      安全間隔不足發生擦撞，對告訴人而言難以防範，告訴人無肇事原因。然由上
      開現場圖、現場照片顯示，機車腳架造成之刮地痕【長達有六˙二公尺】，機
      車側面並無其他擦痕，可認機車係在撞車倒地前，即已向左傾斜，致使未收起
      或未完全收起之臨時支撐之左側腳架刮地，在長達六˙二公尺之刮地後，才發
      生碰撞，告訴人在此距離中，若能注意車前狀況，應可做好安全措施，不致讓
      刮地痕拖延如此之長並撞車。且上開刮地痕之始末點，與直行道之道路邊緣均
      尚有三公尺以上之距離，有現場圖足徵，卷附現場照片（二）亦顯示刮地痕呈
      往直行道道路邊緣方向內彎之現象，均可認告訴人當時並非被擠壓致無實施安
      全反應之空間，【告訴人確實有同向往車道邊緣方向靠近閃避之空間」。告訴
      人又以證人身分於原審時到庭證稱：被告車子往我這邊靠，將我擦撞倒地，我
      往前開了約十公尺才發生碰撞等語，於警訊中復指稱伊騎車時速約十公里左右
      等語，徵諸交通部頒「汽車行駛距離及反應距離一覽表」，告訴人在時速十公
      里之情況下，可反應之距離是二˙０八公尺，亦即，對被告之違規右轉，告訴
      人尚有約七˙九二公尺可以做安全措施，避免該碰撞，其在機車腳架刮地後，
      當亦屬可停煞狀態，其甚或亦可就上述之空間為閃避，惟其卻未採取必要之安
      全措施，而車頭與被告之車右後側車身接近車尾部分發生碰撞，難謂其無過失
      之處。惟此並無從解免被告之責。是告訴人及告訴代理人上開指稱，及上開覆
      議意見書認告訴人無肇事因素之處，無法採信。
（四）又告訴人確係因本件車禍受有如事實欄所載之傷勢，有診斷證明書在卷可參。
      告訴人所受之傷勢，與被告之過失行為間有相當因果關係，亦無疑義。另告訴
      人、告訴代理人指稱告訴人因腦部受傷嚴重，致左側肢體癱瘓，喪失一肢以上
      之機能，屬重傷害一節，並提出殘障手冊為證，然告訴人以證人身分到庭證稱
      其左眼可以看見，左右手也都可以動，左腳也可以短距離走路等語，告訴人並
      當庭起立回答問題，在沒有人攙扶下獨自行走約五公尺左右，為原審勘驗上情
      屬實，並筆錄在卷，從而並無證據顯示告訴人有刑法第十條第四項之重傷害情
      事，告訴人及告訴代理人之上開指訴，亦難遽信。
（五）綜上所述，足見被告確有疏失肇致告訴人受傷。是本件事證明確，被告過失之
      犯行堪以認定，自應依法論科。
二、核被告所為，係犯刑法第二百八十四條第一項前段之過失傷害罪。被告犯罪後，
    偵查犯罪機關知悉犯人前，即向警方自首其為肇事者之情，為證人陳瑞章到庭證
    稱為真，是被告自首犯罪，依法減輕其刑。原審以被告罪證明確，因予適用刑法
    第二百八十四條第一項前段、第六十二條前段、第四十一條第一項前段，罰金罰
    鍰提高標準條例第一條前段、第二條，並審酌被告犯後坦承犯行，態度尚稱良好
    ，當時尚未與告訴人達成民事損害賠償和解，並告訴人傷勢確屬不輕，及被告過
    失之情節，與告訴人與有過失之程度等一切情狀，量處被告有期徒刑三月，並諭
    知易科罰金之折算標準。。本院經核原判決認事用法，並無不合，量刑亦稱妥適
    。被告上訴意旨，指摘原判決不原判決量刑過重；檢察官上訴，認告訴人所受之
    傷害係重傷，並指摘原判決量刑過輕，均無理由，應予駁回。又查被告前此未曾
    受有期徒刑以上刑之宣告，有臺灣臺南地方法院檢察署刑案資料查註紀錄表及本
    院刑案被告全國前案記錄表各一份附卷可查，其已知所悔悟，坦承其罪，民事部
    份並於本院審理時與被害人家屬達成和解，有和解筆錄一份附卷可稽，經此偵審
    教訓，應知警惕諒無再犯之虞，本院認所宣告之刑，以暫不執行為適當，爰併諭
    知緩刑三年，用啟自新，並觀後效。
據上論結，應依刑事訴訟法第三百六十八條，刑法第七十四條第一款，判決如主文。
本案經檢察官羅清溪到庭執行職務。
中    華    民    國      九十      年      九      月      十三        日
                                  臺灣高等法院臺南分院刑事第四庭
                                      審判長法官  陳    義    仲
                                            法官  宋    明    蒼
                                            法官  蔡    崇    義
右正本證明與原本無異。
不得上訴。
                                      法院書記官  李    育    儒
中    華    民    國      九十      年      九      月     十七         日
附錄法條：
刑法第二百八十四條第一項：因過失傷害人者，處六月以下有期徒刑、拘役或五百元
                          以下罰金，致重傷者，處一年以下有期徒刑、拘役或五
                          百元以下罰金。


司法院資訊處製作；財團法人民間司法改革基金會備份。
